臺灣臺中地方法院刑事裁定　　　　　　 100年度撤緩字第55號
聲　請　人　臺灣臺中地方法院檢察署檢察官
受　刑　人　蔡旺城
上列聲請人因受刑人違反家庭暴力防治法案件（本院100年度中
簡字第327號）後，因有得予撤銷緩刑宣告之原因，聲請撤銷緩
刑之宣告（100年度執聲字第699號、100年度執字第3102號），
本院裁定如下：
    主    文
聲請駁回。
    理    由
一、聲請意旨略以：受刑人蔡旺城因誣告等案件，經本院於民國
    99年3月9日以99年度簡字第147號判處有期徒刑3月、拘役30
    日，均緩刑2年，於99年4月12日確定在案。受刑人於緩刑期
    內即99年10月11日復故意犯家庭暴力防治法案件，經本院於
    100年1月31日以100年度中簡字第327號判處拘役50日，並於
    100年3月7日確定，其法治觀念薄弱，於緩刑期間內再犯他
    罪，受刑人所為已合於刑法第75條之1第1項第2款所定得撤
    銷緩刑宣告之原因，爰依刑事訴訟法第476條規定聲請撤銷
    其緩刑宣告等語。
二、按刑法關於撤銷緩刑宣告之規定，業於94年2月2日修正公布
    ，並自95年7月1日起生效施行。修正後刑法第75條之1第1項
    第2款規定，緩刑期內因故意犯他罪，而在緩刑期內受得易
    科罰金之有期徒刑、拘役或罰金之宣告確定，且足認原宣告
    之緩刑難收預期效果，而有執行刑罰之必要者，「得」撤銷
    其緩刑宣告。考其立法意旨略以：關於緩刑之撤銷，現行法
    第75條第1項固已設有2款應撤銷之原因，至得撤銷緩刑之原
    因，則僅於保安處分章內第93條第3項與撤銷假釋合併加以
    規定，體例上不相連貫，實用上亦欠彈性，爰參酌德國及奧
    地利現行立法例增訂得撤銷緩刑之原因，其中現行關於緩刑
    前或緩刑期間故意犯他罪，而在緩刑期內受得易科罰金之有
    期徒刑之宣告者，列為應撤銷緩刑之事由，因認過於嚴苛，
    而排除第七十五條應撤銷緩刑之事由，移列至得撤銷緩刑事
    由，俾使「法官依被告再犯情節，而裁量是否撤銷先前緩刑
    之宣告」，以資彈性適用。且本條採用裁量撤銷主義，賦予
    法院撤銷與否之權限，特於第一項規定實質要件為「足認原
    宣告之緩刑難收其預期效果，而有執行刑罰之必要」，供作
    審認之標準。亦即於上揭「得」撤銷緩刑之情形，法官應依
    職權本於合目的性之裁量，妥適審酌被告所犯前後數罪間，
    關於法益侵害之性質、再犯之原因、違反法規範之情節是否
    重大、被告主觀犯意所顯現之惡性及其反社會性等情，是否
    已使前案原為促使惡性輕微之被告或偶發犯、初犯改過自新
    而宣告之緩刑，已難收其預期之效果，而確有執行刑罰之必
    要，此與刑法第75條第1項所定2款要件有一具備，即毋庸再
    行審酌其他情狀，應逕予撤銷緩刑之情形完全不同。故在緩
    刑期內因故意犯他罪，而在緩刑期內受得易科罰金之有期徒
    刑之宣告確定者，並非一律撤銷其緩刑宣告，應由法院斟酌
    原宣告之緩刑是否難收預期效果，而有執行刑罰之必要，再
    決定是否撤銷緩刑之宣告。
三、經查，受刑人蔡旺城因先犯侮辱公務員及誣告罪，經本院以
    99年度簡字第147號各判處拘役30日、有期徒刑3月，均緩刑
    2年，並命受刑人應向指定之公益團體、地方自治團體或社
    區提供150小時之義務勞務為上開緩刑之條件，且於99年4月
    12日確定在案。嗣於緩刑期內即99年10月11日犯違反保護令
    罪，經本院以100年度中簡字第327號判處拘役50日，並於10
    0年3月7日確定在案等情，有該2案刑事簡易判決、臺灣高等
    法院被告前案紀錄表各1份附卷可稽，其此部分之事實固足
    堪認定。惟依前開規定說明，可知緩刑期內因故意犯他罪，
    而在緩刑期內受得易科罰金之有期徒刑、拘役或罰金之宣告
    確定者，原則上不得撤銷緩刑，僅於例外情形，足認原宣告
    之緩刑難收其預期效果時，而有執行刑罰之必要者為限，始
    得依前開規定撤銷其所受之緩刑宣告。受刑人固然在緩刑期
    內受上開得易科罰金之拘役宣告確定，惟檢察官聲請意旨並
    未具體指明受刑人有何「足認原宣告之緩刑難收預期效果而
    有執行刑罰之必要」之情形，僅以受刑人於緩刑期內故意更
    犯他罪，而在緩刑期內受拘役之宣告確定，以受刑人法治觀
    念薄弱即認符合撤銷緩刑宣告之原因，遽為聲請撤銷受刑人
    之緩刑宣告，於法已有未合。且聲請人除僅提出上揭2案之
    刑事判決外，亦並未於聲請書內書明受刑人有何非予執行前
    案之刑罰，否則難收其預期效果之具體事實，並提出相關事
    證以證之。再查受刑人於前案係因犯侮辱公務員及誣告罪，
    經本院予以緩刑處遇，於緩刑期內係再犯違反保護令罪，而
    受得易科罰金之拘役刑宣告，惟受刑人於緩刑期內雖再犯違
    反保護令案件，然其犯罪態樣係因夫妻間細故爭執所衍生之
    傷害及違反保護令犯行（因屬異種想像競合犯，從一重論以
    違反保護令罪），與前案之犯罪罪名不同、犯罪類型、情節
    無法相擬、所侵害之法益亦迥然相異，核無關連性，再斟酌
    其後案犯罪情節非重等一切情狀，本院已於後案判處受刑人
    拘役50日，除有本院100年度中簡字327號刑事簡易判決附卷
    可證外，並經本院調閱上開卷宗核閱屬實，是本院審酌受刑
    人再犯之情節尚屬輕微，受刑人於緩刑期間再犯後案之違反
    保護令案件業經本院判處拘役50日，已足以制裁受刑人該次
    犯行之惡性，並對受刑人產生一定之警惕效果，復衡酌受刑
    人於前後2案中皆能坦承犯行，態度尚稱良好，顯見已知所
    悛悔，所為之犯罪行為惡性均非重大，主觀上亦無嚴重之反
    社會性，尚難僅以受刑人於數月後再犯後案之違反保護令罪
    犯行，即率爾認定非予撤銷前案緩刑再執行刑罰，否則難收
    其預期效果之情形。
四、綜上所述，依卷內現存證據資料，自不能認定受刑人已難收
    前揭緩刑宣告所預期之效果，且苟僅得依該判決書即可為推
    論受刑人原宣告之緩刑難收其預期效果，則刑法第75條及第
    75條之1即無區分之必要，即只要受刑人於緩刑前或緩刑內
    更犯罪，一律得撤銷緩刑，則前開立法本旨將意義盡失，亦
    與緩刑之目的乃避免短期自由刑之弊，並給予受刑人自新機
    會未盡相符。從而，本院尚難僅憑受刑人於緩刑期內故意犯
    違反保護令罪而受刑之宣告一節，即率將其前案侮辱公務員
    及誣告罪之緩刑宣告撤銷。是本件聲請無理由，應予駁回。
五、依刑事訴訟法第220條，裁定如主文。
中    華    民    國   100    年    6     月    7    日
                  刑事第三庭    法  官  黃麗玲
上正本證明與原本無異。
如不服本裁定，應於送達後五日內，向本院提出抗告狀。
                                書記官  黃毅皓
中    華    民    國  100    年    6    月    7    日